【裁判字號】    96,訴,3076
【裁判日期】    970123
【裁判案由】    毒品危害防制條例
【裁判全文】
臺灣高雄地方法院刑事判決              96年度訴字第3076號
公  訴  人  臺灣高雄地方法院檢察署檢察官
被      告  乙○○
選任辯護人  林石猛律師
            蔡豐徽律師
被      告  甲○○
指定辯護人  本院公設辯護人黃秋葉
上列被告等因違反毒品危害防制條例案件，經檢察官提起公訴（
96年度偵字第18143 號），本院判決如下：
    主  文
乙○○共同販賣第二級毒品，處有期徒刑捌年，販賣第二級毒品
所得財物新台幣壹仟元沒收之，如全部或一部不能沒收時，以其
財產抵償之。又共同販賣第二級毒品，處有期徒刑捌年，販賣第
二級毒品所得財物新台幣壹仟元沒收之，如全部或一部不能沒收
時，以其財產抵償之。又共同販賣第二級毒品，處有期徒刑捌年
，扣案如附表編號至所示第二級毒品甲基安非他命及編號
、所示物品上殘留第二級毒品甲基安非他命均沒收銷燬之，
至所示外包裝沒收；編號至所示物品均沒收；另販賣第二
級毒品所得財物新台幣佰元沒收之。應執行有期徒刑貳拾壹年
，扣案如附表編號至所示第二級毒品甲基安非他命及編號
、所示物品上殘留第二級毒品甲基安非他命均沒收銷燬之，
至所示外包裝沒收；編號至所示物品均沒收，販賣第二級
毒品所得財物新台幣佰元沒收之，其餘貳仟元如全部或一部不
能沒收時，以其財產抵償之。
甲○○共同販賣第二級毒品，處有期徒刑柒年陸月，販賣第二級
毒品所得財物新台幣壹仟元沒收之，如全部或一部不能沒收時，
以其財產抵償之。又共同販賣第二級毒品，處有期徒刑柒年陸月
，販賣第二級毒品所得財物新台幣壹仟元沒收之，如全部或一部
不能沒收時，以其財產抵償之。又共同販賣第二級毒品，處有期
徒刑柒年陸月，扣案如附表編號至所示第二級毒品甲基安非
他命及編號、所示物品上殘留第二級毒品甲基安非他命均沒
收銷燬之，至所示外包裝沒收；編號至所示物品均沒收
；另販賣第二級毒品所得財物新台幣佰元沒收之。應執行有期
徒刑拾玖年，扣案如附表編號至所示第二級毒品甲基安非他
命及編號、所示物品上殘留第二級毒品甲基安非他命均沒收
銷燬之，至所示外包裝沒收；編號至所示物品均沒收，
販賣第二級毒品所得財物新台幣佰元沒收之，其餘貳仟元如全
部或一部不能沒收時，以其財產抵償之。
    事  實
一、乙○○、甲○○均明知甲基安非他命係毒品危害防制條例第
    2 條第2 項第2 款所定第二級毒品，依法不得販賣或持有。
    詎渠等仍意圖牟利而共同基於販賣第二級毒品之犯意聯絡，
    約定由乙○○提供第二級毒品甲基安非他命並對外聯絡販賣
    事宜，甲○○則乘坐在車牌號碼ZT-4826 號自小客車內負責
    收取款項及交付毒品之方式而分擔實施販賣毒品之舉，先後
    於民國96年5 月中旬某日19時許及同年6 月初某日19時許，
    在設於高雄市○○區○○街175 巷6 弄1 之13號「新東洋海
    釣場」停車場內，同以新台幣（以下同）1000元之代價，各
    販賣第二級毒品甲基安非他命予丙○○各1 次，據此分別得
    款1000元（共計2000元）。
二、96年6 月26日13時58分許，丙○○先以電話撥打甲○○所使
    用0000000000號行動電話門號，表示欲購買第二級毒品海洛
    因，並與甲○○約定前往上述「新東洋海釣場」停車場進行
    交易後。隨後丙○○乃於同日14時30分許直接前往停放在上
    開停車場之ZT-4826 號自用小客車旁，逕向是時乘坐在車內
    之甲○○表示欲購買與前述2 次相同數量、價格之第二級毒
    品甲基安非他命1 包，並同時告知身上現金不足，且詢以得
    否先行支付300 元而暫時積欠餘款700 元等語，甲○○即答
    稱伊無法自行決定，遂直接以0000000000號行動電話撥打乙○○所持用0000000000號行動電話門號，聯絡在海釣場內之
    乙○○、詢問是否同意上述交易條件，經乙○○在電話中表
    示應允後，即由甲○○依約交付如附表編號所示第二級毒
    品甲基安非他命1 包予丙○○，並當場向其收取如該附表編
    號所示300 元而完成交易既遂，其後甲○○再將該筆款項
    轉交予乙○○收受。嗣於96年6 月26日14時40分許，因丙○○在高雄市○○區○○路175 巷6 弄內遭警查獲並扣得上開
    第二級毒品甲基安非他命1 包，始查悉上情，繼而於同日15
    時30分許，為警循線前往新東洋海釣場停車場、在車牌號碼
    ZT -4826號小客車內查獲如附表編號、、所示物品，
    隨後再於同日18時30分許，前往甲○○位於高雄市○鎮區○
    道路3 號5 樓住處內查獲如附表編號至與至所示物
    品。
二、案經高雄市政府警察局移請台灣高雄地方法院檢察署檢察官
    偵查起訴。
    理  由
壹、關於本件證據能力之意見：
  一、證人丙○○於警詢之陳述具有證據能力：
      查證人丙○○前於警詢中乃先後指證曾於上揭時、地向被
      告購買毒品等情。嗣經本院依法按址傳喚、拘提，猶未能
      於審判中依法到庭證述，且其已在另案中通緝，有通緝紀
      錄表在卷可查，是其所在不明而傳喚不到之事實已臻明確
      。本院審酌證人丙○○遭警查獲後乃先後於當日與翌日為
      警製作筆錄，相距案發時點較近，當時記憶自較深刻，可
      立即反應所知，不致因時隔日久而遺忘案情；亦無來自被
      告同庭在場之壓力，而出於不想生事之指證，或故為迴護
      被告，而事後串謀之可能。綜此以觀，證人丙○○警詢中
      所為陳述客觀上應具較可信之特別情況，且為證明犯罪事
      實存否所必要，依刑事訴訟法第159 條之3 規定，其警詢
      中所為證言均有證據能力。
  二、被告乙○○先前於警詢及偵查中所為陳述對被告甲○○而
      言，均具有證據能力：
    (一)按被告以外之人於檢察事務官、司法警察官或司法警察調
      查中所為之陳述，與審判中不符時，其先前之陳述具有較
      可信之特別情況，且為證明犯罪事實存否所必要者，得為
      證據，刑事訴訟法第159 條之2 定有明文。所謂「前後陳
      述不符」應就前後階段之陳述進行整體判斷，決定是否具
      有實質性差異之陳述。惟無須針對全部陳述為必要，陳述
      之一部分有不符，亦屬之。所謂「較可信之特別情況」之
      情形，應就前後陳述時之外部情況（如時間之間隔、有意
      識的迴避、受不當外力干擾、事後串謀、自白或立即反應
      所知、是否有親友在場及筆錄是否清楚明確等）進行比較
      ，以資決定何者外部情況具有可信性。若陳述係在特別可
      信之情況下所為，虛偽陳述之危險性不高，雖係審判外陳
      述，或未經被告反對詰問，仍得承認其有證據能力。查證
      人乙○○初於警詢中乃陳述先後由被告甲○○幫助而販賣
      毒品3 次予證人丙○○等語，嗣於本院審理中則改稱：伊
      僅於96年6 月26日有販賣1 次毒品予丙○○云云，是其所
      述關於交易毒品次數、數量等重要事項先後即有不一。然
      細繹該證人於警詢中除詳述販賣毒品予丙○○之時間、地
      點外，針對被告甲○○所供述其他販賣毒品犯行亦能明確
      加以反駁，更係出於己意而坦承染有施用毒品之惡習，且
      其所述交易毒品之情亦與偵查中證述內容大抵相符，是本
      院審酌被告乙○○警詢中陳述距案發日較近，當時記憶自
      較深刻，可立即反應所知，不致因時隔日久而遺忘案情；
      且較無來自其他被告同庭在場之壓力，而出於不想生事之
      指證，或故為迴護被告，而事後串謀之可能。綜此以觀，
      被告乙○○於警詢之陳述，客觀上應具較可信之特別情況
      ，且亦為證明犯罪事實存否所必要，依上揭規定，其警詢
      陳述對被告甲○○而言自有證據能力。
    (二)次按，刑事訴訟法第159 條之1 第2 項所稱「得為證據」
      者，應解釋為檢察官訊問被告以外之人即證人之程序，已
      給被告或其辯護人對該被告以外之人行詰問之機會，而無
      顯不可信之情況，或該被告以外之人於審判中到場作證，
      並給被告或其辯護人對其行詰問之機會，但其於審判中之
      陳述與偵查中向檢察官所為陳述不一致，而偵查中向檢察
      官所為陳述無顯不可信之情況，或該被告以外之人因死亡
      或身心障礙或所在不明或滯留國外而無法於審判期日到庭
      陳述之傳喚不能情形者為限，始得例外容許之，以確保被
      告之反對詰問權；而對此項陳述所設「無顯不可信」之要
      件，亦應解為屬於證據能力之規定，而非陳述內容證明力
      之問題；至於被告以外之人於偵查中向檢察官所為陳述是
      否具備「無顯不可信」之要件而具有證據能力，法院應就
      該被告以外之人在檢察官面前所為陳述之外部附隨之環境
      或條件判斷之，然後於判決理由內明確說明其採用在檢察
      官面前所為陳述之心證理由，方為適法（最高法院95年度
      台上字第3220號判決意旨參照）。查被告乙○○於偵查中
      乃陳述其確有販賣3 次第二級毒品甲基安非他命予丙○○
      ，並由被告甲○○代為收錢等語，嗣於審判中則改證稱僅
      有販賣1 次云云，已如前述，從而被告乙○○針對其與被
      告甲○○實際販賣毒品次數一節，前後所述已有不符。本
      院參以被告乙○○於訊問前業經檢察官諭知具結義務及偽
      證罪之處罰，令其朗讀結文並瞭解其意後始行具結，再衡
      諸常情，我國刑事訴訟法規定檢察官乃代表國家偵查犯罪
      、實施公訴，必須對於被告犯罪事實負舉證之責，並賦予
      檢察官傳喚或拘提被告等強制處分權，依法亦有訊問被告
      及證人之權，且負有客觀性義務，對被告有利情形，亦應
      予注意，而實務運作時，偵查中檢察官向被告以外之人所
      取得之陳述，原則上均能遵守法律規定，不致違法取供，
      其可信性極高，被告乙○○於本院審理中亦未指稱其在偵
      查中所言有何非出於任意性而為陳述之情事。是以本院審
      酌被告乙○○於偵查中具結證述之際，其外部附隨之環境
      或條件並無不當，依前開說明，被告乙○○於偵查中向檢
      察官所為陳述對被告甲○○而言亦有證據能力。
  三、被告甲○○先前於警詢及偵查中所為陳述對被告乙○○而
      言，均具有證據能力：
      查被告甲○○於本件案發後，先由高雄市政府警察局刑警
      大隊員警詢問並製作筆錄，復經高雄地方法院檢察署檢察
      官依法提訊並諭令具結證述，是其前開陳述依法固係審判
      外陳述，性質上屬於傳聞證據，且無刑事訴訟法第159 條
      之1 至之4 明定之例外情形，依法原不具證據能力。然參
      以此等陳述既經檢察官、被告乙○○暨其辯護人等均明知
      其有第159 條第1 項不得為證據之情形，猶未於言詞辯論
      終結前聲明異議，本院復審酌該等陳述作成之外部情況並
      無不當，揆諸刑事訴訟法第159 條之5 規定，本院自得逕
      行採用被告甲○○翰前開證述採為認定被告乙○○犯罪與
      否之依據。
貳、實體部分：
  一、訊之被告乙○○、甲○○2 人雖均坦承於96年6 月26日14
      時30分，因丙○○前往新東洋海釣場停車場向被告甲○○
      表示欲購買第二級毒品，惟因丙○○身上所有現金不足以
      支付價款，隨由被告甲○○先以電話徵得被告乙○○同意
      後，再行交付如附表編號所示第二級毒品甲基安非他命
      1 包予丙○○，並向其收取現金300 元等事實，惟矢口否
      認有何販賣第二級毒品犯行。被告乙○○乃辯稱：伊先前
      供述曾販賣第二級毒品3 次予丙○○之情並不實在；伊確
      實只在96年6 月26日交付毒品予丙○○1 次，且伊只是提
      供毒品予丙○○施用，才會只取300 元，並不是要販賣云
      云；另被告甲○○則辯以：其只是負責幫乙○○收錢及交
      付毒品，且其在96年6 月26日之前從未見過丙○○云云。
      另被告乙○○之辯護人則以：被告乙○○雖有委由甲○○
      交付第二級毒品1 包予丙○○並向其收取現金300 元之舉
      ，但主觀上並無營利意圖，是其所為應僅該當轉讓第二級
      毒品罪等語為其辯護。惟查：
    (一)96年6 月26日13時58分許，丙○○先以電話撥打被告甲○○所使用0000000000號行動電話門號，表示欲購買第二級
      毒品海洛因，被告甲○○乃告知其前往「新東洋海釣場」
      停車場，隨後丙○○乃於同日14時30分許直接前往停放在
      上開停車場之ZT-4826 號自用小客車旁，逕向是時乘坐在
      車內之被告甲○○表示欲購買1000元之第二級毒品甲基安
      非他命1 包，並同時告知身上現金不足，且詢以得否僅先
      行支付300 元等語，因被告甲○○答稱無法自行決定，遂
      以0000000000號行動電話撥打被告乙○○所持用00000000
      00號行動電話門號，詢問被告乙○○是否同意，經被告乙○○在電話中表示應允後，即由被告甲○○依約交付第二
      級毒品甲基安非他命1 包予丙○○，並當場向其收取現金
      300 元，其後再由被告甲○○將該筆款項轉交予被告乙○○收受，而丙○○則於同日14時40分許在高雄市○○區○○路175 巷6 弄內遭警查獲等情，業據證人丙○○於警詢
      中證述綦詳，並有查獲照片18幀（捲卷第54至56頁、65至
      67頁）在卷可稽，另扣得如附表編號所示第二級毒品甲
      基安非他命1 包、編號所示現金300 元及編號、所
      示行動電話各1 支等物品可資佐證，又上開毒品送請內政
      部警政署刑事警察局鑑定結果，確含有第二級毒品甲基安
      非他命成分（編號04，檢驗後淨重0.06公克），有卷附該
      局96年7 月26日刑鑑字第0960101847號鑑定書1 份可佐，
      復據被告乙○○、甲○○先後於警詢、偵查及本院審理中
      均坦認上情不諱，足徵渠等此部分自白核與事實相符，堪
      予採信。
    (二)其次，本件承辦員警查獲丙○○後，旋於同日15時30分許
      循線前往新東洋海釣場停車場、在車牌號碼ZT-4826 號小
      客車內查獲如附表編號、、所示物品，隨後再於同
      日18時30分許，前往被告甲○○位於高雄市○鎮區○道路
      3 號5 樓住處內查獲如附表編號至與至所示物品
      ，且其中附表編號（起訴書誤載為92包）至所示毒品
      共計190 包經檢驗後均含有第二級毒品甲基安非他命成分
      ，有本院96年11月14日勘驗筆錄1 份，及上述內政部警政
      署刑事警察局鑑定書及正修科技大學超微量研究科技中心
      檢驗報告（共計190 份）等在卷可證，另編號、所示
      電子秤、分裝杓送請鑑定結果均呈現第二級毒品甲基安非
      他命映陽性反應，有卷附高雄醫學大學附設中和紀念醫院
      檢驗報告3 份可參（報告編號0000-000、246 、248） ，
      是以被告2 人確有大量分裝毒品之事實，亦堪認定。
    (三)又本件固據被告乙○○、甲○○堅詞否認涉有販賣第二級
      毒品甲基安非他命3 次予丙○○等犯行。惟觀乎被告乙○○在案發當日初於警詢中雖供稱：係於96年6 月26日第1
      次販賣毒品予丙○○（參見警卷第7 頁）云云，惟於翌日
      偵查及本院96年8 月6 日訊問及準備程序中則改稱另有在
      96年5 月中旬販賣第二級毒品1 次予丙○○之情（參見偵
      卷第11頁、本院卷第19、20頁及第62頁），直至審判程序
      中始改以前詞置辯；另被告甲○○固於警詢及偵查中亦供
      承僅於96年6 月26日販賣1 次毒品予丙○○，但表示96年
      6 月初是否有販賣則沒有印象（參見警卷第14頁及偵卷第
      6 頁）云云，直至本院96年8 月6 日訊問時則坦承有販賣
      3 次毒品予丙○○（參見本院卷第17頁）等語，足見被告
      乙○○、甲○○前、後所述各情已有不一，且多有相互扞
      格之處，自未可徒以事後矯飾之詞即遽採為渠等有利之認
      定，合先敘明。
    (四)再承前所述，被告乙○○於96年6 月26日雖同意僅向丙○○收取現金300 元、即由被告甲○○交付如附表編號所
      示第二級毒品甲基安非他命1 包予丙○○。然此節依證人
      丙○○於警詢中乃證述：其向「亮嫂（即被告甲○○）」
      購買毒品每包是1000元，但其先拿300 元給她、還欠700
      元（參見警卷第26頁）等語，又被告甲○○前於偵查中亦
      供述：伊只收300 元，因為丙○○說他沒有錢，伊就打電
      話給乙○○，要讓丙○○跟乙○○說，但乙○○說沒有關
      係，剩下700 元由其再跟丙○○收就好了（參見偵卷第6
      頁）等情屬實，顯見被告乙○○主觀上乃係以每包1000元
      之價格、指示被告甲○○販賣如附表編號所示第二級毒
      品甲基安非他命1 包予丙○○，但同意僅先行收受300 元
      、餘款700 元則留待日後再行收取，故被告乙○○前揭辯
      稱僅以300 元作為交付上開毒品予丙○○之對價云云，容
      與事實有悖，要非可採。
    (五)蓋證人之陳述有部分前後不符，或相互間有所歧異時，究
      竟何者為可採，法院仍得本其自由心證予以斟酌，非謂一
      有不符或矛盾，即應認其全部均為不可採信，茍其對基本
      事實之陳述，與真實性無礙時，則仍非不得予以採信（最
      高法院93年度台上字第5349號判決採同一見解）。準此，
      觀諸證人丙○○於96年6 月26日第一次警詢時雖證稱：其
      先後於96年6 月初某日及同年6 月26日，在新東洋海釣場
      各以500 元價格向「亮嫂」購買第二級毒品甲基安非他命
      各1 次，且於同年5 月中旬某日亦以相同價格向被告乙○○購買1 次甲基安非他命，這3 次購買時被告2 人均在一
      起，且其都是撥打被告甲○○所使用0000000000號行動電
      話門號聯絡購買事宜等語。嗣於翌日第2 次警詢中則證述
      ：案發當日是以1000元代價向被告甲○○購買毒品，因為
      之前已經拿過2 次，所以知道每包是1000元，但其以為如
      果將購買毒品價格講低一點、罪會比較輕，才會就此部分
      做不實陳述；又其第1 次是向「亮哥（即被告乙○○）」
      購買，後來2 次則是被告乙○○要其打電話向被告甲○○
      拿毒品等語，是以證人丙○○針對購買毒品價格與其他交
      易細節所述雖略有不一，惟針對確實曾在新東洋海釣場向
      被告2 人購買第二級毒品甲基安非他命3 次之情則始終一
      致。況該證人於第二次警詢時乃詳述各次購買金額均為10
      00元，並針對購毒價格所述歧異部分詳加解釋係因擔心罪
      責加重、才會只說是500 元等語屬實。又證人丙○○雖未
      能精確陳述除96年6 月26日以外、其他2 次購買毒品之時
      間及交易細節，惟審諸其製作筆錄時間相距先前2 次購買
      毒品業已事隔相當時日，證人之記憶不免有所減損、罅漏
      ，實未可率爾以此部分證詞內容或有輕微瑕疵而概予否定
      其證據證明力。職是，被告乙○○、甲○○2 人針對販賣
      毒品與證人丙○○之次數一節雖迭以前詞置辯，然本院細
      繹被告甲○○前偵查中既以證人身份具結證述：伊於本案
      為警查獲前曾與被告乙○○多次販賣第二級毒品甲基安非
      他命，有時候是乙○○打電話跟伊聯絡、有時候是乙○○
      叫買毒品的人跟伊聯絡，問伊人在哪裡，而伊大部分在海
      釣場，買毒品的人會認車牌ZT-4826 號的車子，伊就在車
      內等，然後以每包1000元賣給買毒品的人等語綦詳。再參
      酌前述本件被告2 人確有大量分裝第二級毒品之舉，且佐
      以扣案如附表編號所示毒品數量非微，而編號、所
      示毒品分裝數量亦高達189 包，據此堪認被告乙○○、甲○○除96年6 月26日為警所查獲犯行外，實另涉有其他販
      賣第二級毒品之舉無訛。此外，觀諸被告甲○○前於本院
      96年8 月6 日訊問時乃供認確有販賣第二級毒品甲基安非
      他命予丙○○共計3 次等情不諱，且與證人丙○○前揭證
      言內容互核相符，足認該證人所為證述內容要屬非虛，從
      而被告乙○○、甲○○2 人確有先後於96年5 月中旬某日
      、同年6 月初某日及同年6 月26日，各以每包1000元之代
      價販賣第二級毒品甲基安非他命予證人丙○○之情，又因
      96年6 月26日證人丙○○僅交付現金300 元與被告甲○○
      收受，據此推算渠等販賣第二級毒品甲基安非他命總計得
      款現金2300元之情，至為明灼。故被告2 人前揭所辯各節
      無非係臨訟卸責之詞，洵無足採。
    (六)邇來政府為杜絕毒品氾濫，毒害人民甚深，再三宣導教民
      眾遠離毒品、媒體之報導既深且廣，對於毒品之禁絕，應
      為民眾所熟悉。又政府對於查緝施用、轉讓及販賣毒品無
      不嚴格執行，且販賣毒品罪更係重罪，設若無利可圖，衡
      情一般持有毒品者，當不致輕易將持有毒品交付他人。況
      且，第二級毒品甲基安非他命價格不貲，且販賣毒品係違
      法行為，非可公然為之，亦無公定之價格，不論任何包裝
      ，均可任意分裝增減分量，每次買賣價量，亦可能隨時依
      雙方間之關係深淺、資力、需求量及對行情之認知、來源
      是否充裕、查緝是否嚴緊，購買者被查獲時供述購買對象
      之可能性風險之評估等，因而異其標準，並機動調整，非
      可一概而論，是販賣利得除經坦承犯行或價量俱臻明確外
      ，委難查得實情，販賣之人從價差或量差中牟利方式雖異
      ，其意圖營利之非法販賣行為則屬同一。本件雖未能明確
      查悉被告2 人取得前開毒品之代價為何，然參諸前開說明
      ，渠等販賣前開第二級毒品甲基安非他命主觀上確有牟利
      意圖之事實，至堪認定。故被告乙○○之辯護人為其辯護
      主張僅構成轉讓第二級毒品罪云云，自非有據。
    (七)再者，販賣毒品罪乃係處罰行為人以營利意圖而交付毒品
      ，並藉此收取對價之行為，因此有關「販賣」構成要件行
      為之解釋及認定，自應審酌買賣毒品雙方是否就毒品之種
      類、價格或數量等達成合意，足認渠等確有交易毒品之認
      識者，即足當之，並以事後是否果有給付價金、交付毒品
      之舉，作為斷犯罪結果發生（既遂）與否之依據。準此以
      觀，本件被告甲○○雖非提供毒品或實際約定交易事宜之
      人，然其既於事前受被告乙○○之託向丙○○收取販毒價
      款及交付毒品，並在交易過程發生疑義時負責居間聯繫，
      顯見渠2 人主觀上確有販賣第二級毒品之犯意聯絡、進而
      分擔實施構成要件行為，故被告甲○○所為亦已該當共同
      販賣第二級毒品之罪無訛。
    (八)綜前所述，本件事證明確，被告乙○○、甲○○前揭共同
      販賣第二級毒品甲基安非他命犯行至堪認定，均應依法論
      科。
  二、查甲基安非他命因係毒品危害防制條例第2 條第2 項第2
      款所定第二級毒品，依法不得持有、施用及販賣。核被告
      乙○○、甲○○所為，均係違反毒品危害防制條例第4 條
      第2 項販賣第二級毒品既遂罪。被告2 人就前開犯行，彼
      此間具有犯意聯絡及行為分擔，為共同正犯。又渠等販賣
      第二級毒品甲基安非他命前、後持有甲基安非他命之低度
      行為，應為販賣之高度行為所吸收，均不另論罪。再者，
      被告等先後3 次販賣第二級毒品犯行，犯意個別、行為互
      殊，應予分論併罰。爰分別審酌被告乙○○、甲○○之素
      行、犯罪動機、目的及手段，且其中被告乙○○就本件販
      賣毒品犯行乃基於主導地位，又渠等販賣毒品數量尚非甚
      鉅，與其他販毒集團可輕易獲得厚利之情形相較，本案犯
      罪所生危害尚非重大，惟渠2 人於本院審理中除坦承96年
      6 月26日所涉部分犯罪事實外，均飾詞否認有何其他販賣
      毒品犯行、難見悔意等一切情狀，各量處如主文所示之刑
      ，並分別定其應執行之刑，以資懲儆。
  三、按毒品危害防制條例第18條第1 項規定，得諭知沒收並銷
      燬之者，以查獲之毒品及專供製造或施用毒品之器具為限
      ，並不及於毒品之外包裝，而毒品之外包裝有防止毒品裸
      露，逸出及潮濕之用，並便於攜帶及運輸，其係供運輸毒
      品所用之物品，應依毒品危害防制條例第19條第1 項規定
      宣告沒收之。又該條所稱「查獲」之毒品，則係指經有罪
      判決書事實欄認定與被告犯罪事實有關之毒品而言，並不
      以經扣押者為必要，倘未能證明該毒品業已滅失，即應依
      上開特別規定，諭知沒收並銷燬之（最高法院92年台上字
      第1288號、91年度台上字第4076號判決意旨參照）。本案
      扣得如附表編號至所示第二級毒品甲基安非他命均為
      查獲之毒品，又編號所示第二級毒品甲基安非他命1 包
      則係被告2 人販售予丙○○後方始為警查獲，該包毒品雖
      非於本案所查扣，然依前揭說明，均應依毒品危害防制條
      例第18條第1 項前段規定沒收銷燬之，另送驗耗費之毒品
      既已滅失而不存在，再無宣告沒收銷燬之必要，而編號
      至等毒品外包裝既係作為包裝之用，當依同條例第19條
      第1 項前段規定宣告沒收。另編號至所示行動電話、
      電子磅秤、分裝杓、空夾鏈袋及包裝紙等物品，各為被告
      乙○○或甲○○所有且供本件販賣毒品犯罪所用之物，均
      依毒品危害防制條例第19條第1 項前段規定宣告沒收。至
      行動電話門號SIM 卡係使用者向電信業者申請租用而僅取
      得其使用權，並非申請使用者所有（最高法院92年度台上
      字第6836號判決意旨參照），復參以被告2 人亦均供稱扣
      案門號0000000000號、0000000000號SIM 卡均係向他人所
      借用等語屬實，遂就此部分即不予宣告沒收。再編號、
      所示物品上殘留微量第二級毒品甲基安非他命亦屬查獲
      之毒品，應同依毒品危害防制條例第18條第1 項前段規定
      沒收銷燬，方屬適法（最高法院93年台上字第4034號判決
      採同一見解）。
  四、此外，刑法沒收之物，雖指原物，但金錢為代替物，重在
      兌換價值，而不在原物，自難拘泥於沒收原物之理論，認
      沒收販賣毒品所得之金錢，以當場查獲扣押者為限，且毒
      品危害防制條例第19條第1 項係刑法第38條第1項 第3 款
      、第3 項但書之特別規定，政府為肅清毒品，貫徹禁政，
      既設專條，採義務沒收主義，揆諸立法主意旨，當不致有
      此限制，故販賣毒品所得之金錢，苟能認定其係販賣毒品
      所得之款（例如販毒所得之款，業經消費寄託或消費借貸
      與他人，則應認該販毒所得之款仍屬存在），不以當場查
      獲扣押者為限，此有最高法院66年度第8 次刑事庭會議決
      議可資參照。是依前開決議意旨，販賣毒品所得金錢無論
      已否扣案，如仍屬存在即應依法沒收。承前所述，被告2
      人先後於96年5 月中旬某日及同年6 月初某日販賣第二級
      毒品予丙○○所得款項各1000元雖未據扣案，然無證據證
      明已不存在，依法仍應就此部分販賣毒品所得財物分別依
      毒品危害防制條例第19條第1 項諭知沒收，如全部或一部
      不能沒收時，以其財產抵償之。至扣案如附表編號所示
      現金300 元乃係被告2 人於96年6 月26日販賣第二級毒品
      所得財物，自應依同條例第19條第1 項予以沒收，又餘款
      700 元既未經丙○○實際交付予被告等人收受，性質上要
      非屬該條所稱販賣毒品所得財物，是就此部分款項爰不予
      宣告沒收為當，附此敘明。
據上論斷，應依刑事訴訟法第299 條第1 項前段，毒品危害防制
條例第4 條第2 項、第18條第1 項前段、第19條第1 項，刑法第
11條、第28條、第51條第5 款，判決如主文。
中    華    民    國    97    年    1     月    23    日
                  刑事第四庭  審判長法官 蔡廣昇
                                    法官 王參和
                                    法官 陳明呈
以上正本證明與原本無異。
如不服本判決應於收受本判決後10日內向本院提出上訴書狀，並
應敘述具體理由，如未敘述上訴理由者，應於上訴期間屆滿後20
日內補提理由書狀於本院（均須按他造當事人之人數附繕本）「
切勿逕送上級法院」。
中    華    民    國    97    年    1     月    28    日
                                  書記官 林明忠
附錄本判決論罪科刑之法條：
毒品危害防制條例第4條
製造、運輸、販賣第一級毒品者，處死刑或無期徒刑；處無期徒
刑者，得併科新臺幣1 千萬元以下罰金。
製造、運輸、販賣第二級毒品者，處無期徒刑或7 年以上有期徒
刑，得併科新臺幣7 百萬元以下罰金。
製造、運輸、販賣第三級毒品者，處5 年以上有期徒刑，得併科
新臺幣5 百萬元以下罰金。
製造、運輸、販賣第四級毒品者，處3 年以上10年以下有期徒刑
，得併科新臺幣3 百萬元以下罰金。
製造、運輸、販賣專供製造或施用毒品之器具者，處1 年以上7
年以下有期徒刑，得併科新臺幣1 百萬元以下罰金。
前五項之未遂犯罰之。
附表：
┌──┬────────────┬─────────┬───────────┐
│編號│查獲物品名稱、數量      │  查獲時間、地點  │沒收依據              │
├──┼────────────┼─────────┼───────────┤
│    │第二級毒品甲基安非他命1 │96年6 月26日14時40│毒品部分依毒品危害防制│
│  │包（檢驗後淨重0.06公克、│分許，於高雄市小港│條例第18條第1 項前段沒│
│    │空包裝重0.1公克）       │區○○路175 巷6 弄│收銷燬之；包裝袋依同條│
│    │                        │內在丙○○身上查獲│例19條第1 項沒收      │
├──┼────────────┼─────────┼───────────┤
│    │第二級毒品甲基安非他命93│96年6 月26日15時30│同上                  │
│  │包（起訴書誤載為92包）  │分許，於新東洋海釣│                      │
│    │                        │場停車場在車牌號碼│                      │
│    │                        │ZT-4826 號車內查獲│                      │
├──┼────────────┼─────────┼───────────┤
│    │第二級毒品甲基安非他命1 │96年6 月26日18時30│同上                  │
│  │包（檢驗後淨重36.96 公克│分許，在甲○○位於│                      │
│    │，空包裝重2.14公克）    │高雄市○鎮區○道路│                      │
│    │                        │3 號5 樓住處內查獲│                      │
├──┼────────────┼─────────┼───────────┤
│  │第二級毒品甲基安非他命96│同上              │同上                  │
│    │包                      │                  │                      │
├──┼────────────┼─────────┼───────────┤
│    │殘留第二級毒品甲基安非他│同上              │被告乙○○所有，其上殘│
│    │命之電子磅秤1 台        │                  │留毒品依毒品危害防制條│
│  │                        │                  │例第18條第1 項前段沒收│
│    │                        │                  │銷燬之；電子秤依同條例│
│    │                        │                  │19條第1 項沒收        │
├──┼────────────┼─────────┼───────────┤
│    │殘留第二級毒品甲基安非他│同上              │被告乙○○所有，其上殘│
│    │命之分裝杓2支           │                  │留毒品依毒品危害防制條│
│  │                        │                  │例第18條第1 項前段沒收│
│    │                        │                  │銷燬之；分裝杓依同條例│
│    │                        │                  │19條第1 項沒收        │
├──┼────────────┼─────────┼───────────┤
│    │行動電話1 支（插用門號09│96年6 月26日15時30│被告乙○○所有、供販賣│
│  │00000000 號SIM卡）      │分許，於新東洋海釣│毒品所用之物，依毒品危│
│    │                        │場停車場在車牌號碼│害防制條例第19條第1項 │
│    │                        │ZT-4826 號車內查獲│沒收；SIM 卡不沒收    │
├──┼────────────┼─────────┼───────────┤
│    │行動電話1 支（插用門號09│96年6 月26日18時30│被告甲○○所有、供販賣│
│  │00000000 號SIM卡）      │分許，在甲○○位於│毒品所用之物，依毒品危│
│    │                        │高雄市○鎮區○道路│害防制條例第19條第1項 │
│    │                        │3 號5 樓住處內查獲│沒收；SIM 卡不沒收    │
├──┼────────────┼─────────┼───────────┤
│    │空夾鏈袋1包             │同上              │被告乙○○所有、供販賣│
│  │                        │                  │毒品所用之物，依毒品危│
│    │                        │                  │害防制條例第19條第1項 │
│    │                        │                  │沒收                  │
├──┼────────────┼─────────┼───────────┤
│  │黃色包裝紙1疊           │同上              │同上                  │
├──┼────────────┼─────────┼───────────┤
│    │現金300 元（百元鈔3 張）│同上              │被告2 人販賣毒品所得財│
│  │                        │                  │物，依毒品危害防制條例│
│    │                        │                  │第19條第1 項沒收      │
└──┴────────────┴─────────┴───────────┘


司法院資訊處製作；財團法人民間司法改革基金會備份。
